臺灣高等法院高雄分院刑事判決　　　　94年度上訴字第1330號
上　訴　人　甲○○
即　被　告
指定辯護人　本院公設辯護人 李佩娟
上列上訴人因違反毒品危害防制條例等案件，不服臺灣高雄地方
法院94年度訴緝字第74號中華民國94年7 月20日第一審判決（起
訴案號：臺灣高雄地方法院檢察署92年度偵字第5541號），提起
上訴，本院判決如下：
    主  文
原判決關於販賣第三級毒品及定執行刑部分，均撤銷。
甲○○販賣第三級毒品，處有期徒刑伍年伍月，扣案之含第三級
毒品愷他命、氟硝西泮之藥丸參佰貳拾參顆、黑色公事包壹只及
夾鍊袋伍佰個，均沒收。
其他上訴駁回。
上述撤銷改判部分所處之刑，及上訴駁回部分所處有期徒刑伍月
，併科罰金新台幣參萬元，罰金如易服勞役，以銀元參佰元即新
台幣玖佰元折算壹日，扣案之制式霰彈貳顆，均沒收；應執行有
期徒刑伍年捌月，併科罰金新台幣參萬元，罰金如易服勞役，以
銀元參佰元即新台幣玖佰元折算壹日。扣案之制式霰彈貳顆、含
第三級毒品愷他命、氟硝西泮之藥丸參佰貳拾參顆、黑色公事包
壹只及夾鍊袋伍佰個，均沒收。
    事  實
一、甲○○明知愷他命（Ketamine）、氟硝西泮（Flunitrazepa
    m）， 均經公告列為毒品危害防制條例所管制之第三級毒品
    ，依法不得製造、運輸、販賣或意圖販賣而持有。詎甲○○
    竟基於販入第三級毒品愷他命（Ketamine）、氟硝西泮（Fl
    unitrazepam)再行賣出以從中營利之意思，於92年2 月28日
    許，在高雄市○○路及忠孝路附近某間PUB 內，向不詳姓名
    年籍綽號「阿狗」之成年男子，販入含有愷他命成分之淺藍
    白色膠囊5 粒（合計驗後淨重0.96公克）、含有愷他命成分
    之藍色錠劑118 粒（合計驗後淨重41.6公克）及含有愷他命
    、氟硝西泮成分之粉紅色錠劑200 顆（合計驗後淨重32.66
    公克），總價新台幣16萬7 千元，俟機販售予他人。另甲○
    ○明知霰彈屬於槍砲彈藥刀械管制條例所管制之物品，未經
    許可不得持有，竟於91年11月間某日，在高雄市○○路之「
    天堂PUB 」附近，拾得具有殺傷力之12GAUGE 之制式霰彈2
    顆，而無故持有之，並將之連同上揭第三級毒品之膠囊及錠
    劑合計323 顆一併置放於其所有之黑色公事包內，再藏置於
    其位於高雄市○○區○○路712 號9 樓之6 住處門口外之消
    防箱內。嗣甲○○因違反毒品危害防制條例案件經台灣高雄
    地方法院檢察署發佈通緝中，而於92年3 月6 日18時許，員
    警至上揭甲○○住處欲以通緝犯為由逮捕甲○○時，當場在
    上述消防箱內查獲置放上揭第三級毒品膠囊及錠劑合計323
    顆及制式霰彈2 顆之黑色公事包1 只，並在上揭住處內查獲
    甲○○所有供其犯罪所用之夾鍊袋500 個及與本件犯罪無關
    之電子秤1 台、電子計算機1 個等物。
二、案經高雄市政府警察局鼓山分局移送台灣高雄地方法院檢察
    署檢察官偵查起訴。
    理  由
壹、程序部分：
一、按被告以外之人於檢察事務官、司法警察官或司法警察調查
    中所為之陳述，與審判中不符時，其先前之陳述具有較可信
    之特別情況，且為證明犯罪事實存否所必要者，得為證據，
    刑事訴訟法第159 條之2 亦有明定。本件證人黃惠絹、周彥
    廷於警詢中所為不利於被告之陳述，與其於本院審理時所證
    述內容不符，本院審酌其等於警詢中所為之陳述，客觀上應
    具有較可信之特別情況，且亦為證明犯罪事實存否所必要，
    依上開規定，證人黃惠絹、周彥廷於警詢中之證言自有證據
    能力。
二、次按通緝經通知或公告後，檢察官、司法警察官得拘提被告
    或逕行逮捕之；因逮捕被告，有事實足認被告或犯罪嫌疑人
    確實在內者，司法警察官或司法警察雖無搜索票，得逕行搜
    索住宅或其他處所；由司法警察官或司法警察為逕行搜索後
    ，應於執行後3日內報告該管檢察署檢察官及法院，刑事訴
    訟法第87條第1 項、第131 條第1 項第1 款及第3 項分別定
    有明文。本件被告於本案查獲前，已因違反毒品危害防制條
    例案件經台灣高雄地方法院檢察署發佈通緝中，故員警係以
    逮捕通緝犯為由至上開地點，在被告住處門外消防箱內查獲
    置放上揭毒品及子彈之黑色公事包1 只，並在住處內查獲電
    子秤1 個、電子計算機1 個、夾鍊袋500 個等物之事實，業
    據證人易維新於原審審理中證述屬實，並經警員在卷附之高
    雄市政府警察局鼓山分局搜索及扣押筆錄內「執行依據欄」
    記載明確，而警方已於執行逕行搜索後，向台灣高雄地方法
    院檢察署及原審法院呈報，原審法院法官核示認為與法律規
    定相符，准予報結等情，亦經原審調閱92年度急搜字第15號
    案卷核閱屬實。是本案員警係在逮捕通緝犯過程中為逕行搜
    索，並於執行後依法呈報檢察署及法院，警員均依法而為，
    並無不當，則其所查扣之上揭毒品、子彈、夾鍊袋等物，自
    均有證據能力，得作為證據，辯護人及被告所辯稱：上開藏
    放扣案第三級毒品及子彈之黑色公事包1 只，係在被告住處
    外之消防箱內查獲，而當天警員至被告住處係為逮捕被告，
    而非搜索，故警員先在被告住處外搜索而查扣公事包後，再
    進入被告住處內逮捕被告，應係違法搜索，查扣之上揭毒品
    及子彈，均應無證據能力云云，殊無足採。
貳、實體部分：
一、訊據被告甲○○固不否認其有於上開時、地，因通緝為由遭
    警逮捕之事實，惟矢口否認有何意圖販賣而持有第三級毒品
    及子彈之犯行，辯稱：扣案之毒品及子彈均非我所有，而我
    住處之前曾讓我弟弟住過2 個月，之前也曾租給綽號「阿狗
    」之人住過，扣案物品應係「阿狗」的云云，經查：
（一）扣案之第三級毒品膠囊及錠劑合計323顆、制式霰彈2 顆
      及夾鍊袋500個等物均係被告所有之事實，業據被告於警
      訊及偵查中供認屬實，核與證人即與被告同時為警查獲之
      周彥廷及黃惠絹於警訊中所證稱：警方所查獲之毒品、子
      彈、電子秤等物品，均係被告所有等語相符，且證人即本
      案查獲之員警易維新於原審審理中證稱：當天我們是依據
      地檢署發佈的通緝犯資料到現場，我們先在屋外查看有無
      藏毒品，就在屋外消防箱內看到1個公事包，裡面是1包包
      的毒品，之後我們要按門鈴時，吳麗華剛好開門，我們就
      進去逮捕被告。當時我們有問公事包是誰的，剛開始4 人
      都否認，但在公事包內有1 張金融卡，被告說金融卡是他
      媽媽的，之後被告就承認毒品及子彈都是他的，且被告解
      釋其他在場3 人對此並不知情等語屬實，而查獲之黑色公
      事包內確有1 張華南銀行金融卡（持卡人之身分證統一編
      號：Ｚ000000000號），持卡人為被告母親林碧珠之妹林青
      蓉等情，亦有原審上網查詢之戶役政資料1 紙在卷可考（
      被告於警訊中供稱該金融卡係伊母親所有應係誤認），並
      有卷附之扣案華南銀行金融卡正反面影本1 張、被告身分
      證影本1 張及林碧珠（其已離婚）戶籍資料1 份在卷可憑
      ，是被告於警、偵訊所為扣案毒品及子彈均係其所有之自
      白，核與上開證據所顯示相符，應可採信。被告雖嗣後於
      原審及本院審理中否認扣案之毒品及子彈均係其所有，惟
      查被告於警訊中除明確供承扣案毒品及子彈均係其所有外
      ，並供稱其願意向警方供出毒品及子彈之來源等情，其嗣
      於檢察官偵查中亦為相同供述（見92年度偵字第5541號偵
      查卷第9 頁），是扣案毒品及子彈如非被告所有，其事實
      上並無向警方及檢察官供出上手之可能及必要。另被告所
      辯稱扣案毒品及子彈應係房客「阿狗」所有云云，惟被告
      既係將住處出租，其卻無法明確供述「阿狗」之真實姓名
      及資料供本院查證，已有可疑，且該藏放毒品及子彈之黑
      色公事包如非其所有而為其友人阿狗所有，則為何其內卻
      有其母親之妹妹之金融卡？足見被告上開辯解，不足為採
      。至於證人吳麗華於原審審理中雖證稱：我印象中查獲當
      時並沒有人承認扣案毒品及子彈係自己所有，而我於警訊
      中會說扣案毒品及子彈均係被告所有，係因為一定要有人
      頂下來，在警局時被告與他弟弟（即周彥廷）靠在一起講
      話，被告說他要扛下來，在警局吃飯時被告的弟弟有跟我
      打暗號，所以我知道被告要扛下來等語（見原審卷第47頁
      至48頁），證人黃惠絹於本院審理時亦證稱：「是警察說
      我們4 人何人要擔下來，所以甲○○才承認等語」（見本
      院94年12月13日審判筆錄），而為被告有利之證述，惟與
      被告於原審審理中係供稱：我在警訊中會承認扣案毒品及
      子彈均係我所有，係因警員叫我這樣講，警員說如果我配
      合就不會有事情云云，此與證人吳麗華所證述：因為這件
      事一定要有人頂下來，被告在警局時就說要扛下來等語，
      並不相符，而證人黃惠絹另證稱：「警察有告知我們權利
      ，沒有威脅我們」等語，且藏放毒品及子彈之黑色公事包
      為何其內會有被告母親妹妹之金融卡？證人亦無法為合理
      之解釋，足認證人吳麗華、黃惠絹嗣於原審或本院審理中
      所為證詞，應係迴護被告之詞，不足為被告有利之認定。
（二）扣案之第三級毒品膠囊及錠劑合計323顆，經送驗結果：
      「外觀為淺藍白色膠囊5 粒（合計驗後淨重0.96公克）檢
      出第三級毒品愷他命成分；外觀為藍色錠劑118 粒（合計
      驗後淨重41.6公克），檢出第三級毒品愷他命成分；外觀
      為粉紅色錠劑200 顆（合計驗後淨重32.66 公克），檢出
      第三級毒品愷他命及氟硝西泮成分。」，有內政部警政署
      刑事警察局鑑驗通知書（92年10月6 日刑鑑字第09201079
      15號）1 份在卷可憑，是足認上揭扣案膠囊及錠劑合計
      323 顆，均屬第三級毒品無誤。另扣案之霰彈2 顆經送鑑
      定結果：「送鑑子彈2 顆，認均係12GAUGE 之制式霰彈，
      認均具殺傷力。」，亦有內政部警政署刑事警察局槍彈鑑
      定書（92年5 月30日刑鑑字第0920048973號）1 份在卷可
      參，可認扣案之霰彈2 顆亦均具有殺傷力無誤。
（三）被告雖否認係意圖販賣而販入該第三級毒品，或係意圖販
      賣而持有該毒品之犯行，辯稱：毒品非其所有，是警方自
      己提進來的云云。然查，本案查扣之第三級毒品愷他命，
      乃價格昂貴之毒品，且扣案之數量達323 顆，數量甚大，
      如係為供自己施用，於每日施用劑量不可過多之情況下，
      亦應可施用長達數月，時間並非短期，則在期間內若因保
      存不當，在臺灣地區氣候潮濕，物質容易潮解變質之環境
      下，上揭毒品即恐因受潮而變質，被告如僅欲單純施用，
      實毋須同時持有數量如此多之毒品，不但有受潮變質而受
      損失之風險，且儲存大批毒品又有可能被查獲，被告自無
      不知之理，是被告應不可能甘冒前述風險而囤積大量毒品
      僅為供己施用，又分裝之夾鍊袋，按一般交易毒品之常情
      ，亦係用來分裝少量毒品所必須之物，本案已查獲被告持
      有高達323 顆之第三級毒品愷他命，復有夾鍊袋500 個等
      物，如非有販賣意圖，被告何須如此大費周章，況被告亦
      於警詢及偵查中均陳稱扣案毒品是要販賣用等語，顯見其
      持有毒品之初並非僅單純意欲施用而已，更有販賣意圖，
      應無疑問。又販賣毒品係違法行為，非可公然為之，且有
      其獨特之販售路線及管道，亦無公定之價格，且每次買賣
      之價量，可能隨時依雙方關係深淺、資力、需求量及對行
      情之認知、來源是否充裕、查緝是否嚴緊、購買者被查獲
      時供述購買對象之可能風險之評估等，而異其標準，非可
      一概而論，從而販賣之利得，一般委難察得實情，而販賣
      毒品之人從價差或量差中牟利之方式雖異，然其販賣行為
      係在意圖營利則同一。本件被告雖未供述其欲何種價格出
      售愷他命，惟被告當無可能甘冒重罰而不求利得之理。且
      一般民眾普遍認知毒品之非法交易，政府一向查禁甚嚴，
      法律並科以重罰，衡諸常情，倘非有利可圖，絕無平白甘
      冒被查緝而遭重罰之風險，是本件雖無法查悉被告欲出售
      毒品之價格，惟不能因此即認被告無營利之意思，而認被
      告並無販賣毒品之犯行，併予敘明。
（四）近來因毒品氾濫毒害人民甚深，政府為杜絕毒品氾濫，乃
      再三宣導教民眾遠離毒品，其販賣毒品者應受重罰，媒體
      之報導既深且廣，對於毒品之禁絕及取締，應為民眾所熟
      悉。被告既施用毒品多年，有毒品前科，則對此自應有所
      知悉。設若無利可圖，被告豈有向他花費鉅款販入遠超過
      其短期施用毒品之數量之理。是衡以被告一次販入上開數
      量之第三級毒品，可認被告於販入之初，即有營利之意圖
      ，故被告犯行可以認定。被告所辯顯係卸責之詞，不能採
      信。其有上揭販賣第三級毒品及未經許可持有子彈之犯行
      ，均應堪認定。
二、查所謂販賣毒品，不以販入後復行賣出為必要，祇要以營利
    為目的，而有販入或賣出二者其一之行為，即足構成。故被
    告既以營利之意圖而販入雖未及賣出，仍應論以販賣之罪責
    。又查被告行為後，毒品危害防制條例已於92年7 月9 日修
    正公布全文36條，並於93年1 月9 日生效施行，該條例第4
    條第3 項關於販賣第三級毒品罪之犯罪構成要件及刑罰，並
    無任何變更，故被告所犯販賣第三級毒品罪，自應適用裁判
    時之法律予以處罰。核被告甲○○所為，係犯毒品危害防制
    條例第4 條第3 項之販賣第三級毒品罪。其持有第三級毒品
    進而販賣，持有之低度行為應為販賣之高度行為所吸收，不
    另論罪。公訴人認被告係基於意圖販賣而持有毒品之犯意購
    入該等毒品，而認被告係觸犯毒品危害防制條例第5 條第3
    項之意圖販賣而持有第三級毒品罪，尚有未洽，惟起訴事實
    與本院認定之事實，基本社會事實同一，本院自得變更起訴
    法條予以審判。被告又另犯槍砲彈藥刀械管制條例第12條第
    4 項之未經許可持有子彈罪。被告所犯上開2 罪，犯意各別
    ，行為亦殊，應予分論併罰。
三、原審對被告販賣第三級毒品部分，予以論罪科刑，固非無見
    ，惟查扣案之電子秤、電子計算機各1 個，經送高雄醫學大
    學附設中和紀念醫院，電子秤含有甲基安非他命陽性反應，
    電子計算機則無毒品反應，此有該醫院檢驗報告書2 份附卷
    可證（原審卷第33至34頁），顯見上開電子秤、電子計算機
    均無第三級毒品反應，自非供被告販賣第三級毒品所用或預
    備之物，應與本件被告販賣第三級毒品罪無涉，原判決認係
    被告販賣第三級毒品所用之物，予以宣告沒收，尚有未當，
    被告上訴意旨，否認犯罪，指摘原判決此部分不當，雖無理
    由，惟原判決既有前述可議，仍應由本院將原判決關於販賣
    第三級毒品及定執行刑部分，均予撤銷改判；審酌被告明知
    販賣第三級毒品對國民健康危害甚鉅，竟為一己私利，意圖
    營利販入大量第三級毒品伺機出售，雖未及賣出即時被查獲
    ，然其販入之數量不少，且犯後仍飾詞卸責等一切情狀，仍
    如原審量處有期徒刑5 年5 月。扣案之上開膠囊及錠劑合計
    323 顆，均含有第三級毒品愷他命、氟硝西泮成分，屬第三
    級毒品，而依修正後毒品危害防制條例第18條第1 項後段規
    定：「查獲之第三、四級毒品及製造或施用毒品之器具，無
    正當理由而擅自持有者，均沒入銷燬之。」，本院固不得依
    該條文加以宣告沒入，然上開含有第三級毒品愷他命、氟硝
    西泮成分之膠囊及錠劑合計323 顆，係屬第三級毒品，且為
    被告所有，並為供被告犯罪（販賣第三級毒品罪）所用之物
    ，自應依毒品危害防制條例第19條第1 項宣告沒收之，至於
    扣案之黑色公事包1 個及夾鍊袋500 個，均係被告所有且係
    供其犯罪所用之物，亦應依毒品危害防制條例第19條第1項
    規定，宣告沒收；另扣案之電子秤、電子計算機各1 個，均
    與本件被告販賣第三級毒品罪無涉，爰不予宣告沒收。
四、至原審對被告未經許可，持有子彈部分，因而適用槍砲彈藥
    刀械管制條例第12條第4 項，刑法第11條前段、第42條第2
    項、第38條第1 項第1 款，罰金罰鍰提高標準條例第2 條，
    現行法規所定貨幣單位折算新台幣條例第2 條之規定，並審
    酌被告無故持有具殺傷力之子彈，足以對社會治安造成危害
    ，且其犯後欲圖脫罪，難認其有悔意等一切情狀，量處有期
    徒刑5 月，併科罰金新台幣3 萬元，並諭知罰金如易服勞役
    ，以銀元300 元即新台幣900 元折算1 日；扣案之制式霰彈
    2 顆，係屬違禁物，依刑法第38條第1 項第1 款規定，均宣
    告沒收；其認事用法，均無不合，量刑亦屬適當，被告上訴
    意旨，否認犯罪，指摘原判決此部分不當，為無理由，應予
    駁回。
五、上述撤銷改判部分與上訴駁回部分所處之刑，應依法定其應
    執行刑如主文第4 項所示。
據上論斷，應依刑事訴訟法第368 條、第369 條第1 項前段、第
364 條、第299 條第1 項前段，第300 條、毒品危害防制條例第
4 條第3 項、第19條第1 項，刑法第2 條第1 項前段、第11條、
第51條第5 款、第9款，判決如主文。
本案經檢察官沈紹嘉到庭執行職務。
中　　華　　民　　國　　94　　年　　12　　月　　27　　日
                  刑事第七庭    審判長法  官  莊飛宗
                                      法  官  黃三友
                                      法  官  黃憲文
以上正本證明與原本無異。
如不服本判決應於收受本判決後10日內向本院提出上訴書狀，其
未敘述上訴理由者，並得於提起上訴後10日內向本院補提理由書
狀（均須按他造當事人之人數附繕本）「切勿逕送上級法院」。
中　　華　　民　　國　　94　　年　　12　　月　　27　　日
　　　　　　　　　　　　　　　　　　　書記官  葉淑華
附錄本件判決論罪科刑法條：
毒品危害防制條例第4條第3項
製造、運輸、販賣第三級毒品者，處 5 年以上有期徒刑，得併科
新臺幣 5 百萬元以下罰金。
槍砲彈藥刀械管制條例第12條第4項
未經許可，持有、寄藏或意圖販賣而陳列子彈者，處5 年以下有
期徒刑，併科新台幣300 萬元以下罰金。
